臺灣臺南地方法院刑事判決　　　　　　　　　　　　　八十八年度交訴字第二三號
　　公　訴　人　臺灣台南地方法院檢察署檢察官
　　被　　　告　甲○○
右列被告因過失致死案件，經檢察官提起公訴（八十七年度偵字第一三八一八號），
被告就犯罪事實為有罪之陳述，經本院裁定以簡式審判程序審理並判決如左：
    主  文
甲○○因過失致人於死，處有期徒刑捌月，緩刑參年。
    事  實
一、甲○○明知自己未考領重型機車駕駛執照不得騎乘重型機車，仍於民國八十七年
    七月六日下午四時三十分許，騎乘車牌號碼ＮＭＢ—一五０號重型機車，沿台南
    市○○路○○道由東向西方向行駛，行經該路一段五三六號前時，理應注意車輛
    行駛時，駕駛人應注意車前狀況，並隨時採取必要之安全措施，以避免危險之發
    生。又依當時天氣晴朗、地面乾燥、無缺陷，亦無障礙物，且視距良好等情，客
    觀上亦無不能注意之情事。竟疏未注意車前狀況，適有同向行駛於台南市○○路
    ○段慢車道之蘇侯銀琱騎乘腳踏車，亦疏未注意慢車不得侵入快車道，即突然左
    偏侵入快車道，甲○○見到蘇侯銀琱所騎乘之腳踏車時，已不及閃避煞停，甲○
    ○所騎乘之重型機車前方撞及蘇侯銀琱所騎乘之腳踏車之左側支架桿，致蘇侯銀
    琱受有左側頭部挫裂傷，因顱腦損傷併顱內出血，送醫後不治死亡。
二、案經台南市警察局第三分局報告臺灣臺南地方法院檢察署檢察官相驗後自動檢舉
    偵查起訴。
    理  由
一、訊據被告甲○○對於右開時、地未注意車前狀況，撞及被害人蘇侯銀琱，致蘇侯
    銀琱傷重不治死亡之事實坦承不諱，復有道路交通事故現場圖、道路交通事故調
    查報告表計三紙、道路交通事故現場蒐證照片十二幀在卷可資佐證。而被害人蘇
    侯銀琱係因本件車禍而不治死亡乙節，亦經台灣臺南地方法院檢察署檢察官督同
    法醫師相驗明確，並製有勘驗筆錄、驗斷書及相驗屍體證明書等附卷可憑。按車
    輛行駛時，駕駛人應注意車前狀況，並隨時採取必要之安全措施，道路交通安全
    規則第九十四條第三款定有明文。查被告雖未經考領重型機車之駕駛執照，惟其
    既騎乘機車行駛於路間，對於上開交通安全規則自知之甚稔，為其應注意之事項
    ，而肇事當時係天氣晴朗、路面乾燥、無缺陷，亦無障礙物，且視距良好等情，
    亦有前開調查報告表存卷可參，足見依當時狀況被告客觀上並無不能注意之情事
    。詎被告應注意能注意，竟疏未注意車前狀況，採取必要之安全措施，以致不慎
    撞及被害人蘇侯銀琱，造成蘇侯銀琱人、車倒地後，受有左側頭部挫裂傷之傷害
    ，經送醫急救後，仍因顱腦損傷併顱內出血，而傷重不治死亡，被告自有違反前
    開規定之注意義務，其顯有過失至明。本件復經送台灣省臺南區車輛行車事故鑑
    定委員會鑑定結果亦同此認定，並鑑定被告為肇事次因，被害人蘇侯銀琱為肇事
    主因，有該委員會八十七年十一月十三日南鑑字第八七一０八七號函暨檢附之鑑
    定意見書在卷可稽。雖本件肇事事故另經送請台灣省車輛行車事故覆議鑑定委員
    會鑑定結果係認：「依二車車損部位與侯女受撞部位研判侯女應非如陳君警訊所
    言，侯女由廂型車旁騎出來；依車損與侯女受撞部位研判係甲○○無照駕駛重機
    車未注意車前狀況由後追撞右前腳踏車騎士之可能性較大」，然按鑑定報告僅為
    形成法院心證之資料，對於法院並無拘束力，故待證事項雖經鑑定，法院仍應本
    於職權予以調查，以期發現事實之真相，此有最高法院五十七年度台上字第三三
    九九號判例可資參照。倘如台灣省車輛行車事故覆議鑑定委員會所言，係被告甲
    ○○騎乘重型機車自後追撞騎乘在前之被害人蘇侯銀琱，則被害人蘇侯銀琱所騎
    乘之腳踏車之撞擊點應在腳踏車之正後方，亦即腳踏車受損位置應在腳踏車之正
    後方始符合常理。惟觀諸卷附之蒐證照片，被害人蘇侯銀琱所騎乘之腳踏車之車
    損位置竟在腳踏車之左側支架桿，據此可推知，應係被害人蘇侯銀琱右偏侵入快
    車道行駛，被告甲○○疏未注意車前狀況而肇事本件車禍。因之，上開台灣省車
    輛行車事故覆議鑑定委員會之鑑定報告結果與本院認定之前提事實不符，其結果
    自不足採為本件肇事事故之佐證。至被害人蘇侯銀琱騎乘腳踏車侵入快車道行駛
    之駕駛行為，雖亦為本件車禍之肇事原因，然被告之上述過失，既與被害人蘇侯
    銀琱之過失，併合而為本件車禍之肇事原因，則被害人蘇侯銀琱之過失，或可供
    為對被告量刑時之斟酌，但被告之罪責，則不能因此相抵而獲得減免。又本件被
    害人蘇侯銀琱係因此次車禍不治死亡，是被告甲○○之過失駕駛行為，與被害人
    蘇侯銀琱之死亡結果間，具有相當因果關係，亦無疑義。從而，本件事證已臻明
    確，被告犯行洵堪認定，應依法論科。
二、查被告甲○○於騎乘重型機車肇事致被害人因此死亡，核係犯刑法第二百七十六
    條第一項之過失致死罪。被告迄未考領重型機車之駕駛執照乙節，有交通部公路
    總局嘉義區監理所台南監理站九十三年四月二日嘉監南字第０九三０００七一三
    一號函一紙在卷可佐，是被告無駕駛執照駕車因而致人受傷，應依道路交通管理
    處罰條例第八十六條第一項規定，應加重其刑。爰審酌被告之生活狀況、品行、
    智識程度、被害人騎乘腳踏車侵入快車道之駕駛行為，係本件車禍之肇事主因，
    故被告之過失程度，並非極為重大、造成被害人死亡之結果、業與被害人家屬達
    成民事和解暨犯後坦承犯行等一切情狀，量處如主文所示之刑，以示懲儆。末查
    ，被告前未曾受有期徒刑以上刑之宣告，有台灣高等法院被告全國前案紀錄表一
    紙在卷可憑，且已與被害人家屬達成民事和解，有和解書一紙附卷可按，其因過
    失致犯本罪，經此偵、審之教訓，自當知所惕勉而無再犯之虞，爰宣告緩刑三年
    ，以啟自新。
據上論斷，應依刑事訴訟法第二百七十三條之一第一項、第二百九十九條第一項前段
、道路交通管理處罰條例第八十六條第一項、刑法第二百七十六條第一項、第七十四
條第一款、罰金罰鍰提高標準條例第一條前段，判決如主文。
本案經檢察官乙○○到庭執行職務。
中      華      民      國    九十三    年      四      月    二十七    日
                              臺灣臺南地方法院交通法庭
                                  法  官  鄭燕璘
右正本證明與原本無異。
如不服本判決應於送達後十日內向本院提出上訴狀。
                                  書記官  陳金堂
中      華      民      國    九十三    年      四      月    二十七    日
附錄本案論罪科刑法條全文：
刑法第二百七十六條第一項：
因過失致人於死者，處二年以下有期徒刑、拘役或二千元以下罰金。
